【裁判字號】    89,訴,969
【裁判日期】    890719
【裁判案由】    偽造文書等
【裁判全文】
臺灣板橋地方法院刑事判決                          八十九年度訴字第九六九號
    公  訴  人  臺灣板橋地方法院檢察署檢察官
    被      告  丙○○
右列被告因業務侵占等案件，經檢察官提起公訴（八十九年度偵字第七四一四號），
本院判決如左：
    主  文
丙○○連續意圖為自己不法之所有，而侵占對於業務上所持有之物，處有期徒刑拾月
，緩刑年。
如附表所示之支票背面偽造之威毅營造有限公司之印文計拾枚及偽造東林工程行之相
關會計人員「邱」、「余」、「劉」等名義所出具之工程估驗單計貳紙均沒收。
    事  實
一、丙○○自民國八十八年四月十五日起，受僱於臺北縣板橋市○○路二四五巷十九
    號七樓之甲○○○股份有限公司（簡稱金富公司），在上址擔任會計，負責會計
    事務及客戶向金富公司結帳請款等工作，為從事業務之人。其因需款孔急，竟基
    於意圖為自己不法之所有之概括犯意，於八十八年五至七月（起訴書誤載為五、
    六月）間，在上址，連續將金富公司所簽發並交其持有用以支付金富公司之工程
    承包商威毅營造有限公司（簡稱威毅公司）如附表所示之支票計五紙予以侵占入
    己，而連續在上開支票背面盜蓋威毅公司置於上址之印章（即偽造威毅公司之印
    文計十枚），偽造威毅公司名義作成之私文書（即背書）並註明「禁止背書轉讓
    」，復連續持往臺灣區中小企業銀行板橋分行存入（轉讓予）其不知情之夫林建
    智設於該分行之帳戶內兌現花用，而加以行使。其為掩飾上開之犯行，繼基於同
    一偽造私文書之概括犯意，於八十八年八、九月間，在上開金富公司址，連續偽
    造私文書即威毅公司承包商東林工程行之相關會計人員「邱」、「余」、「劉」
    等名義所出具之工程估驗單計二紙，並在上開工程估驗單上偽造東林工程行之相
    關會計人員「邱」之署押計二枚、「余」之署押計二枚及「劉」之署押一枚，以
    便提出於金富公司（尚未行使），均足以生損害於威毅公司及「邱」、「余」、
    「劉」等東林工程行之相關會計人員。
二、案經金富公司訴請臺灣板橋地方法院檢察署檢察官偵查起訴。
    理  由
一、右揭事實，業據被告丙○○迭於偵查中及本院審理時供承不諱，核與告訴人金富
    公司之代表人乙○○、告訴人金富公司之代理人李金澤、陳明暉於偵查中及告訴
    人金富公司之代理人劉賴偉於本院審理時所指述之情節相符，並有被告之國民身
    分證及員工保證書各一紙、偽造之工程估驗單及請款單各二紙、支票五紙附卷可
    稽。事證明確，被告之犯行應堪認定。
二、查被告丙○○係從事業務之人，竟侵占對於業務上所持有之上開支票，並偽造背
    書於上開支票上而持以行使及偽造上開工程估驗單，均足以生損害於威毅公司及
    「邱」、「余」、「劉」等東林工程行之相關會計人員，核其所為，係犯刑法第
    三百三十六條第二項之業務侵占罪及第二百十六條、第二百十條之行使偽造私文
    書罪。其先後多次業務侵占及行使偽造私文書之犯行，均時間緊接，罪名相同，
    顯係基於概括犯意而為，均應各依連續犯之規定論以一罪，並加重其刑。其偽造
    私文書之行為，為行使之高度行為所吸收，不另論罪。被告所犯上開業務侵占罪
    及行使偽造私文書罪間，有方法結果之牽連關係，應依刑法第五十五條之規定從
    一重之業務侵占罪處斷。又公訴人就被告盜用威毅公司印章及於偽造背書時加註
    「禁止背書轉讓」之犯行雖漏未起訴，惟本院認此部分與本案論罪科刑之偽造私
    文書部分有實質上一罪關係，亦為起訴之效力所及，本院應併予審理，又本件被
    告所犯業務侵占（即侵占支票計五紙）部分係連續犯，公訴人認係一次侵占支票
    計五紙之一行為，尚有未洽，均併予明。爰審酌被告並無前科，有臺灣高等法
    院檢察署刑案紀錄簡覆表一份在卷足憑，被告犯罪之動機、目地、手段、所生危
    害，犯罪後坦承犯行深具悔意，並已向被害人金富公司賠償一百十三萬四千元，
    業據被告及告訴人金富公司之代表人乙○○、告訴人金富公司之代理人劉賴偉分
    別供明在卷，並有金額各為三十萬元及三十三萬四千元之支票計二紙（另五十萬
    元已先還）在卷足憑等一切情狀，量處如主文所示之刑，以示懲儆。又被告前未
    曾受有期徒刑以上刑之宣告，業如前述，其因一時失慮，偶罹刑典，經此偵審程
    序及刑之宣告等教訓後，當知警惕，應無再犯之虞，本院認所宣告之刑，以暫不
    執行為適當，爰併予宣告緩刑三年，以啟自新。
三、如附表所示之支票背面偽造之威毅營造有限公司之印文計十枚及偽造東林工程行
    之相關會計人員「邱」、「余」、「劉」等名義所出具之工程估驗單計二紙，雖
    均未扣案，但均查無證據證明其業已滅失，前者不問屬於犯人與否，均應依刑法
    第二百十九條之規定宣告沒收；後者係被告所有供犯罪所用之物，亦均應依刑法
    第三十八條第一項第二款之規定宣告沒收。
四、又本件被告係以自己之名義製作內容不實之請款單，業據被告供明在卷，並有上
    開請款單二紙附卷可稽，被告既非無權製作，此部分即不成立偽造私文書罪，惟
    公訴人認此部分與前揭論罪科刑之偽造私文書罪部分，具有連續犯之裁判上一罪
    關係，爰不另為無罪之諭知，併予明。
據上論斷，應依刑事訴訟法第二百九十九條第一項前段，刑法第五十六條、第三百三
十六條第二項、第二百十六條、第二百十條、第五十五條、第七十四條第一款、第二
百十九條、第三十八條第一項第二款，罰金罰鍰提高標準條例第一條前段，判決如主
文。
本案經檢察官郭緯中到庭執行職務。
中      華      民      國      八十九      年     七     月    十九    日
                                      臺灣板橋地方法院刑事第一庭
                                          法  官  楊  千  儀
右正本證明與原本無異。
如不服本判決應於送達後十日內向本院提出上訴狀。
                                          書記官  王      明
中      華      民      國      八十九      年     七     月   三十一   日
附錄本案論罪科刑法條全文：
刑法第三百三十六條
對於公務上或因公益所持有之物，犯前條第一項之罪者，處一年以上七年以下有期徒
刑，得併科五千元以下罰金。
對於業務上所持有之物，犯前條第一項之罪者，處六月以上五年以下有期徒刑，得併
科三千元以下罰金。
前二項之未遂犯罰之。
（罰金已依罰金罰鍰提高標準條例提高為十倍）
刑法第二百十六條
行使第二百十條至第二百十五條之文書者，依偽造、變造文書或登載不實事項或使登
載不實事項之規定處斷。
刑法第二百十條
偽造、變造私文書，足以生損害於公眾或他人者，處五年以下有期徒刑。


司法院資訊處製作；財團法人民間司法改革基金會備份。
